臺灣彰化地方法院刑事判決　　　　　　 95年度交訴字第206號
公　訴　人　臺灣彰化地方法院檢察署檢察官
被　　　告　甲○
上列被告因業務過失致死案件，經檢察官提起公訴（95年度調偵
字第368 號），被告於本院準備程序中自白犯罪，有刑事訴訟法
第273 條之1 第1 項之情形，本院合議裁定由受命法官獨任進行
簡式審判程序，茲審理判決如下：
    主  文
甲○從事業務之人，因業務上之過失致人於死，處有期徒刑壹年
。
    事  實
一、甲○係誼億交通事業股份有限公司（下稱誼億公司）之司機
    ，為從事業務之人，於民國（下同）95年5 月31日晚間11時
    ，駕駛車牌號碼WG—697 號營業貨運曳引車後帶拖車9V—35
    號，行經彰化縣溪州鄉○○路○ 段，本應注意顯有妨礙其他
    人、車通行處所，不得停車，而依當時又無不能注意之情事
    ，竟疏於注意上開規定，於同日晚間11時8 分許，將上開營
    業貨運曳引車後帶拖車，停放於彰化縣溪州鄉○○路○ 段
    270 號對面（由北往南之方向），欲等待翌日誼億公司人員
    前來卸貨，至上開車輛佔用慢車道，影響機車行車動線，適
    蔡孟潔騎乘車牌號碼IMO —933 號重型機車，亦沿彰化縣溪
    州鄉○○路由北往南方向行駛，由後方撞擊甲○所駕駛前揭
    停置於路旁之營業半聯結車後帶拖車而倒地，蔡孟潔因而受
    有顏面及頸部挫傷併下頷骨及顱底粉碎性骨折等傷害，於送
    醫前即已死亡。甲○於肇事後，在未被有偵查犯罪職權之公
    務員發覺前，向前往現場處理之彰化縣警察局交通警察隊北
    斗分隊警員鄧鴻文坦承肇事而自首接受裁判。
二、案經臺灣彰化地方法院檢察署檢察官據報囑託臺灣臺中地方
    法院檢察署檢察官相驗後自動檢舉偵查起訴。
    理  由
一、本件被告甲○所犯係死刑、無期徒刑、最輕本刑為3 年以上
    有期徒刑以外之罪，其於準備程序就前揭被訴事實為有罪之
    陳述，經受命法官告知簡式審判程序之旨，並聽取其與公訴
    人之意見後，本院認無不得或不宜改依簡式審判程序進行之
    處，爰依刑事訴訟法第273 條之1 第1 項、第284 條之1 ，
    裁定本案由受命法官獨任進行簡式審判程序，合先敘明。
二、上揭犯罪事實，業據被告甲○迭於警詢、偵訊、本院準備程
    序中及審理時均坦承不諱，核與證人即被害人家屬湯素娟、
    目擊證人陳冠穎於警詢、偵訊中指述或證述之情節相符（見
    相字卷第6 、7 及第28至30頁），且有道路交通現場圖、事
    故調查報告表（一）、（二）各1 份、現場照片12張、彰化
    縣警察局交通警察隊道路交通事故肇事人自首情形紀錄表1
    紙、南興醫院診斷證明書（見相字卷第8 至16頁、第18、19
    頁）；）；而因本件事故致被害人蔡孟潔受有顏面及頸部挫
    傷併下頷骨及顱底粉碎性骨折等傷害，經送醫前即不治死亡
    ，亦經臺灣彰化地方法院檢察署檢察官督同檢驗員相驗無訛
    ，有相驗筆錄、臺灣彰化地方法院檢察署驗斷書及相驗屍體
    證明書在卷足憑（見相字第27、32、33至35頁）。按顯有妨
    礙其他人、車通行處所，不得停車，道路交通安全規則第11
    2 條第1 項第9 款定有明文，被告係領有合法駕駛執照之人
    ，理應注意前開規定，而被告駕駛營業貨運曳引車後帶拖車
    ，竟疏於注意，逕自停車於上開路段之慢車道上，致影響機
    車之行進，經被告供承在卷，其違反前揭道路交通安全規則
    而發生本件車禍，自難辭過失之責。又被告之過失行為與被
    害人死亡結果間，存有相當因果關係。本件事證明確，佐以
    其他現存之證據，足徵被告甲○之上開自白與事實相符，被
    告之犯行洵堪認定，應予依法論科。
三、新舊法比較
  (一)被告行為後，刑法於94年2 月2 日修正公布、刑法施行法於
    95年6 月14日修正公布，並均於95年7 月1 日施行，關於本
    案應適用之新、舊法，茲比較如下：
    1.刑法第2 條第1 項規定，係規範行為後法律變更所生新舊
      法律比較適用之準據法，於95年7 月1 日刑法施行後，應
      適用刑法第2 條第1 項之規定，為「從舊從輕」之比較（
      最高法院95年5 月23日第8 次刑事庭會議決議第1 點第1
      項參照）。
    2.刑法第276 條第2 項業務過失致死罪，法定刑得併科3 千
      元以下罰金，依修正後刑法施行法增訂第1 條之1 規定：
      「中華民國94年1 月7 日刑法修正施行後，刑法分則編所
      定罰金之貨幣單位為新臺幣。94年1 月7 日刑法修正時，
      刑法分則編未修正之條文定有罰金者，自94年1 月7 日刑
      法修正施行後，就其所定數額提高為30倍。但72年6 月26
      日至94年1 月7 日新增或修正之條文，就其所定數額提高
      為3 倍」及刑法第33條第5 款修正為：「主刑之種類如下
      ：五、罰金：新臺幣1 千元以上，以百元計算之」等規定
      ，是依修正後之法律，刑法第276 條第2 項業務過失致死
      罪所得科處之罰金刑最高為新臺幣9 萬元、最低為新臺幣
      1 千元；然依被告行為時之刑罰法律，即罰金罰鍰提高標
      準條例第1 條前段規定之提高倍數10倍、現行法規所定貨
      幣單位折算新臺幣標準第2 條規定以新臺幣元3 倍折算之
      及修正前刑法第33條第5 款規定之罰金最低額1 元計算，
      該罪之罰金刑最高額雖與新法同為新臺幣9 萬元，然最低
      額僅為新臺幣3 元。因此，比較上述修正前、後之法律，
      自以被告行為時關於科處罰金刑之法律較有利於被告。
    3.刑法第62條將自首「必減」其刑，修正為「得減」其刑，
      此項變動雖屬刑罰裁量之事項，然已影響行為人之刑罰法
      律效果，係屬新修正刑法第2 條第1 項之法律變動，而被
      告自首時間係於95年7 月1 日修正刑法施行前，自應為新
      舊法之比較（最高法院95年第8 次刑事庭會議決議第6 點
      第1 項第1 款參照），因舊法係規定「必減」其刑，自以
      舊法較有利於被告。
    4.依刑法第2 條第1 項規定為新舊刑法比較時，應就罪刑有
      關之共犯、未遂犯、連續犯、想像競合犯、牽連犯以及累
      犯加重、自首減輕、暨其他法定加減原因（如身分加減）
      與加減例等一切情形，綜其全部之結果，而為比較，再適
      用有利於行為人之法律處斷，而不得一部割裂分別適用不
      同之新舊法（最高法院24年上字第4634號判例意旨、95年
      第8 次刑事庭會議決議第1 點第4 項參照）。經綜合比較
      新、舊法之結果，以被告行為時之舊法較有利於被告，依
      刑法第2 條第1 項前段規定，本案自應一體適用被告行為
      時之法律即修正前刑法第33條第5 款、第62條，罰金罰鍰
      提高標準條例第1 條前段，現行法規所定貨幣單位折算新
      臺幣條例第2 條之規定。
四、按刑法上所謂業務，係指個人基於其社會地位繼續反覆所執
    行之事務，其主要部分之業務固不待論，即為完成主要業務
    所附隨之準備工作與輔助事務，亦應包括在內（最高法院71
    年台上字第1550號判例參照）。查被告係受僱於誼億交通事
    業股份有限公司擔任司機，並以駕車為完成主要業務所附隨
    之準備工作與輔助事務，自係從事於駕駛業務之人，準此被
    告因業務上之過失致人於死，核其所為，係犯刑法第276 條
    第2 項之業務過失致人於死罪。另被告於事故發生後，於有
    偵查犯罪職權之機關尚不知何人肇事前，主動向據報到場處
    理事故之員警坦承肇事，有道路交通事故肇事人自首情形紀
    錄表1 紙存卷可稽（見相字卷第18頁），被告上開行為合於
    自首之要件，依被告行為時即修正前之刑法第62條前段規定
    減輕其刑。爰審酌被告前無犯罪科刑紀錄，有臺灣高等法院
    被告前案紀錄表可稽，素行尚端，惟其擅自停車於妨礙其他
    人、車通行之慢車道上，致機車騎士蔡孟潔直行撞擊，因而
    肇致本件車禍，過失程度非輕，並導致被害人死亡之結果，
    對被害人家屬造成無可彌補之傷痛，所生危害程度匪淺，肇
    事後復未與被害人家屬達成和解，賠償渠等之損害，惟犯後
    坦承犯行、且素無前科等一切情狀，量處如主文所示之刑。
據上論斷，應依刑事訴訟法第273 條之1 第1 項、第299 條第1
項前段，刑法第2 條第1 項前段、第276 條第2 項，修正前刑法
第62條前段，罰金罰鍰提高標準條例第1 條前段，判決如主文。
本案經檢察官郭玄義到庭執行職務。
中　　華　　民　　國　　96　　年　　1 　　月　　9 　　日
                  交通法庭      法  官  黃齡玉
以上正本證明與原本無異。
如不服本判決，應於判決送達後10日內，向本院提出上訴狀 (須
附繕本)。
告訴人或被害人對於判決如有不服具備理由請求檢察官上訴者，
其上訴期間之計算係以檢察官收受判決正本之日期為準。
中　　華　　民　　國　　96　　年　　1 　　月　　10　　日
                                書記官  施嘉玫
中華民國刑法第276條第2項
（過失致死罪）
從事業務之人，因業務上之過失犯前項之罪者，處 5 年以下有期
徒刑或拘役，得併科3千元以下罰金。
